臺灣臺北地方法院民事判決　　　　　　　　　　　　九十三年度訴字第三二五二號
　　原　　　告　甲○○
　　告訴代理人　林聖鈞律師
　　被　　　告　乙○○
當事人間因原告提起附帶民事訴訟，請求侵權行為損害賠償事件，經本院刑事庭裁定
移送前來，本院於民國九十三年十一月二十五日言詞辯論終結，判決如下：
    主  文
被告應給付原告新台幣貳拾萬元，及自民國九十三年二月十九日起至清償日止按年息
百分之五計算之利息。
被告應自本件確定日之翌日起十日內於台北市松山區莊敬里里辦公處之三大主要公佈
欄（詳如附表），黏貼公告標題與內容均如附件一所示之「道歉啟事」壹個月，並將
如附件一所示之道歉啟事刊登於中國時報全國版第一版報頭下位置長七公分寬五公分
規格之版面一日。
原告其餘之訴駁回。
訴訟費用由被告負擔五分之三；餘由原告負擔。
本判決第一項於原告以新台幣陸萬柒仟元為被告供擔保後，得假執行。
原告其餘假執行之聲請駁回。
　　事實及理由
一、原告主張：被告於民國（下同）九十一年十一月間係台北市松山區莊敬里之里長
    候選人，意圖使同里候選人即原告無法當選，竟於九十一年十二月下旬之競選期
    間，在台北市松山區莊敬里內，將刊有不正確內容之「引爆噪音補償金內幕」、
    「內幕大公開」、「里務工作檢討報告」等之不實競選文宣散布於眾，而傳播不
    實事實，使原告名譽人格遭致貶抑並妨害競選，顯已觸犯公職人員選舉罷免法第
    九十二條規定，已經偵查終結而經檢察署檢察官提起公訴在案。被告故意以誹謗
    原告之方法，侵害原告受憲法所保障之被選舉權及服公職權，又於競選文宣上以
    不實事項指摘原告並以之散發於眾，嚴重侵害原告之人格、名譽，造成原告無以
    復加之傷痛，原告自得依民法第一百八十四條第一項、第二項、第一百九十五條
    第一項規定請求被告給付侵權行為之精神上損害賠償新台幣（下同）五十萬元，
    以稍慰撫及彌補原告精神上所已遭受之損害於一、二矣。又被告係以散發競選文
    宣方式侵害原告之名譽，其回復名譽之處分亦應以相類似之方法為適當，故請求
    被告應將附件一之道歉啟事刊登於台北市松山區莊敬里里辦公處之三大主要公佈
    欄（詳如附件四）二個月，並刊登於中國時報全國版第一版報頭下位置長七公分
    寬五公分規格之版面一日，以回復原告之名譽。並聲明：（一）被告應給付原告
    五十萬元，及自起訴狀繕本送達之翌日起，至清償日止，按年息百分之五計算之
    利息。（二）被告應自本件確定日翌日起十日內於台北市松山區莊敬里里辦公處
    之三大主要公佈欄（詳如附表），黏貼公告標題與內容均如附件一所示之「道歉
    啟事」二個月，以回復原告之名譽。（三）被告應將如附件一所示之道歉啟事刊
    登於中國時報全國版第一版報頭下位置長七公分寬五公分規格之版面一日。（四
    ）第一項聲明原告願供擔保請准宣告假執行。
二、被告則以：伊僅係要求公布帳冊，並未傳播不實之事實云云置辯。並聲明：原告
    之訴及假執行之聲請均駁回。
三、本件原告主張被告於九十一年十一月間係台北市松山區莊敬里之里長候選人，意
    圖使同里候選人即原告無法當選，竟於九十一年十二月下旬之競選期間，在台北
    市松山區莊敬里內，將刊有不正確內容之「引爆噪音補償金內幕」、「內幕大公
    開」、「里務工作檢討報告」等之不實競選文宣散布於眾，而傳播不實事實，使
    原告名譽人格遭致貶抑並妨害競選，顯已觸犯公職人員選舉罷免法第九十二條規
    定，業經台灣台北地方法院檢察署檢察官提起公訴，並經台灣高等法院刑事庭判
    處有期徒刑六月，得易科罰金，另宣告褫奪公權一年在案等情，業據其提出與其
    相符之本院九十三年度訴字第九五號刑事判決及台灣高等法院九十三年度上訴字
    第二一二八號刑事判決等件為證，並為被告所不爭執，應可信為真實。被告辯稱
    其未傳播不實之事實云云，即無可取。
四、按因故意或過失不法侵害他人之權利者，負損害賠償責任。故意以背於善良風俗
    之方法，加損害於他人者亦同。違反保護他人之法律，致生損害於他人者，負賠
    償責任。民法第一百八十四條第一項及第二項分別定有明文。又按不法侵害他人
    之身體、健康、名譽、自由、信用、隱私、貞操，或不法侵害其他人格法益而情
    節重大者，被害人雖非財產上之損害，亦得請求賠償相當之金額。其名譽被侵害
    者，並得請求回復名譽之適當處分。民法第一百九十五條第一項亦有明定。被告
    既係意圖使原告不當選，以文字傳播不實之事，足以生損害於原告，從而，原告
    依前開規定請求被告賠償侵權行為所生之損害，即屬有據。復按法院對於慰撫金
    之量定，應斟酌兩造之身份、地位及經濟狀況等關係定之（最高法院五十七年度
    上字第一六六三號判決參照）；本院斟酌實際情況及兩造之身分、地位，衡之原
    告係二十九年十月十二日生，國小畢業，現任里長，經濟狀況尚可，被告係三十
    一年十月二十三出生，高中畢業，前任貿易公司負責人，現在退休，然被告之行
    為，違反自由民主法治之選舉精神，並戕害民主法治之發展及進步，因認以二十
    萬元為適當。至原告逾此數額之請求，為無理由，不應准許；而該部分假執行之
    聲請，亦失所附麗，不應准許。又被告係以散發競選文宣方式侵害原告之名譽，
    其回復名譽之處分亦應以相類似之方法為適當，是原告請求被告應將附件一之道
    歉啟事刊登於台北市松山區莊敬里里辦公處之三大主要公佈欄一個月，並刊登於
    中國時報全國版第一版報頭下位置長七公分寬五公分規格之版面一日，以回復原
    告之名譽，洵屬有據，應予准許，至逾此範圍之請求，則屬無據，不應准許。
五、原告陳明願供擔保，聲請宣告假執行，經核其勝訴部份，合於法律之規定，爰酌
    定相當之擔保金額宣告之；其餘假執行之聲請，因訴之駁回而失所依附，不予准
    許。
六、結論：本件原告之訴，為一部有理由，一部無理由，依民事訴訟法第七十九條、
    第三百九十條第二項，判決如主文。
中　　　華　　　民　　　國　　九十三　　年　　 十二 　　月　　二十三　　日
                                   民事第三庭  法  官 林振芳
右為正本，係照原本作成。
如對本判決上訴，須於判決送達後廿日內向本院提出上訴狀
中　　　華　　　民　　　國　　九十三　　年　　 十二 　　月　　二十三　　日
                                               書記官 李淑芬
